【裁判字號】    89,自,430
【裁判日期】    900423
【裁判案由】    竊佔
【裁判全文】
臺灣台中地方法院刑事判決                          八十九年度自字第四三號
    自  訴  人  丙○○
    自訴代理人  乙○○
    被      告  丁○○
右列被告因竊佔案件，經自訴人提起自訴．本院判決如左：
    主      文
丁○○意圖為自己不法之利益，而竊佔他人之不動產，處有期徒刑壹年捌月。
    事      實
一、丁○○明知坐落台中縣梧鎮○○段四○三之十八地號之土地（下稱系爭土地）非
    其所有，且對系爭土地亦無租賃或使用借貸之權利，竟意圖為自己不法之利益，
    自民國（下同）八十八年七月某日起，在該土地上搭蓋鐵皮屋並圍牆（占有系爭
    土地全部（二一四平方公尺），供己使用，並自八十九年四月一日起將上開鐵皮
    屋出租。嗣於八十八年七月二十五日，經丙○○（系爭土地應有部分八分之一之
    所有權人）發覺始知上情。
二、案經自訴人提起自訴。
    理      由
一、訊據被告丁○○固對於伊對系爭土地無所有權及租賃、使用借貸之權利，而自八
    十八年七月間起於系爭土地搭建新的鐵皮屋並圍牆，現則出租予訴外人謝駿卿使
    用等情，供承不諱。惟否認有竊佔犯行，辯稱：伊之外祖父吳江淇自五十八年間
    起即於手爭地上建屋，伊與其母甲○均設籍於該處，均有繳納房屋稅，迄今已逾
    三十年，是被告已以時效取得土地所有權或地上權，兌竊佔罪為即成犯，竊佔後
    之行為乃狀態之繼續而非行為之繼續，依刑法第八十條第第一項第二款之規定亦
    已罹於時效云云。經查，自訴人丙○○有系爭土地八分之一之應有部分乙情，有
    系爭土地土地登記簿謄本乙份，在卷可稽。而按，因犯罪對於共有權利有侵害時
    ，無論該權利為公同共有，或分別共有，其共有人中之一人均不得謂非犯罪之被
    害人，自得提起自訴。是以自訴人提起本件自訴自屬合法，先予敘明。次查，被
    告係於八十八年七月間拆除系爭土地上之舊屋，將系爭土地填與道路一樣之高度
    而後再搭建鐵皮屋，並將鐵皮屋出租予訴外人謝駿卿使用等節，業據被告供明，
    核與自訴人指述情節相符。並經本院勘驗屬實，製有勘驗筆錄可稽。且經台中縣
    清水地政事務所測量無訛，亦有鑑定圖乙份及新舊房屋照片十二幀，在卷可憑。
    而按，刑法之目的於保護法益，基於刑法亦為每一人之行為規範，是以除非對於
    被害人並無新法益之破壞，而係利用他人占有之現狀，否則要難以他人之人占有
    為己有利之主張；而民法第九百四十七條固有占有合併之規定，然此係基於民法
    占有效力而為之規定，與刑法規範之目的不同，是自難以此之規定適用於刑法之
    犯罪行為。查本件既係被告於八十八年七月間重新搭建房屋，已如前述，則其係
    於自訴人恢復占有（基於所有權之彈力性）後，而為新的竊佔行為，要可認定。
    是雖竊佔罪屬即成犯，然就被告而言，其係於八十八年七月間重新竊佔自訴人所
    有之系爭土地，自無以其祖父自五十八年間起算占有，而罹於時效可言。是本件
    被告上開所辯，本件已罹於追訴權之時效，自無可採。又查，以所有之意思，二
    十年間和平繼續占有他人未登記之不動產者，得請求登記為所有人。以所有之意
    思，十年間和平繼續占有他人未登記之不動產，而其占有之始為善意，並無過失
    者，得請求登記為所有人。前四條之規定，於所有權以外財產權之取得，準用之
    。民法第七百六十九條、第七百七十條、第七百七十二條，分別定有文。是以無
    論所有權或地上權及其他不動產物權，以時效取得要件之一係屬未登記之土地，
    然本件系系爭土地，係屬已登記之土地，有上開系爭土地之土地登記簿謄本可稽
    。是以被告以自其祖父迄今已逾三十年，而主張可以時效取得所有權或地上權為
    辯，亦屬無據，自無足採。再者，被告已明知對系爭土地無所有權，亦無租賃或
    使用借貸權，即無民法上使用系爭土地之權利，而仍於系爭土地上搭建鐵皮屋，
    並進而使用且出於訴外人謝俊卿，是被告顯具有不法所有之意圖甚明。是本件事
    證明確，被告犯行堪予認定。
二、核被告所為，係犯刑法第三百二十條第二項之竊佔罪。爰審酌被告犯罪之動機、
    目的、手段、竊占用之土地面積，迄今仍無意返還土地予所有權人，且犯罪後猶
    不知悔改等一切情狀，量處如主文所示之刑。
據上論斷，依刑事訴訟法第二百九十九條第一項前段，刑法第三百二十條第二項、第
一項，罰金罰鍰提高標準條例第一條前段，判決如主文。
中      華      民      國      九十    年      四      月    二十三    日
            臺灣台中地方法院刑事第三庭
                                                  法  官  陳  添  喜
右正本證明與原本無異。
如不服本判決，應於送達後十日內向本院提出上訴狀(須附繕本)，上訴於台灣高等
法院台中分院。
                                                  書記官
中      華      民      國      九十    年      四      月    二十三    日
附錄論罪科刑法條文：
刑法第三百二十條：
意圖為自己或第三人不法之所有，而竊取他人之動產者，為竊盜罪，處五年以下有期
徒刑、拘役或五百元以下罰金。
意圖為自己或第三人不法之利益，而竊佔他人之不動產者，依前項之規定處斷。
前二項之未遂犯罰之。


司法院資訊處製作；財團法人民間司法改革基金會備份。
